【裁判字號】    89,台上,2912
【裁判日期】    890525
【裁判案由】    盜匪
【裁判全文】
最高法院刑事判決                              八十九年度台上字第二九一二號
    上   訴   人  台灣高等法院檢察署檢察官
    上訴人即被告  甲○○
右上訴人等因被告盜匪案件，不服台灣高等法院中華民國八十九年一月二十五日第二
審判決（八十八年度上訴字第三四五○號，起訴案號：台灣台北地方法院檢察署八十
八年度偵字第四二一二號），提起上訴，本院判決如左：
    主  文
原判決關於盜匪部分撤銷，發回台灣高等法院。
    理  由
本件原判決關於盜匪部分認定上訴人即被告甲○○於民國八十八年二月七日凌晨四時
十五分，在台北縣汐止鎮○○○路與中興路口攔搭范仁清所駕駛車牌Ｔ９－三三一號
之營業小客車，竟意圖為自己不法所有，佯裝欲搭往台北縣新莊市，行經台北市內湖
區○○○○道路堤頂交流道上坡處往南方向時，被告先命范仁清停車，隨即取出其所
有預藏之瓦斯噴霧器一支由其所坐之右後座自右面噴射前座范仁清之右臉部，令范仁
清交付行車執照及駕駛執照各一張，得手後，右手並舉起其所有尖刀一把逼近范仁清
右臉頰喝令其下車，復恐范仁清有所妄動，續以另一支瓦斯噴霧器指向范仁清，以此
強暴、脅迫之方式致使范仁清不能抗拒下車離去，而劫取其營業小客車（包括置於車
內之行動電話一具、無鉛油票七十張、新台幣五千元等物）逃逸。同日清晨五時許，
被告駕駛上開營業小客車暫停在台北市○○○路與龍江路交岔路口附近，因蔡忠豐駕
駛車號Ｂ５－八八一號營業小客車收聽警察廣播電台廣播獲悉車牌Ｔ９－三三一號營
業小客車遭歹徒強劫，於行經上開路口發現該車，即奮勇上前質問被告，並欲將被告
拉下車予以逮捕，被告為脫免逮捕，遂基於普通傷害之意思，持先前強劫所用之同一
把尖刀揮刺蔡忠豐胸部、肩膀，使蔡忠豐受有胸壁撕裂傷及左臂撕裂傷併肌皮神經斷
裂併肱肌斷裂之傷害（傷害部分已判處罪刑確定），被告即趁機駕車逃脫，蔡忠豐及
適時在現場之車號Ｂ５－四一二號之營業小客車司機林家平亦駕車追躡不捨，被告逃
至台北市○○○路與建國北路交岔路口附近，經蔡忠豐、林家平與據報趕來之警察合
力逮捕，並當場扣得瓦斯噴霧器二支、尖刀一把等情。因而撤銷第一審關於盜匪部分
之科刑判決，改判變更檢察官起訴法條，論處被告甲○○意圖為自己不法之所有，攜
帶兇器，以強暴、脅迫至使不能抗拒，而取他人之物罪刑，固非無見。
惟查：(一)、證物應示被告，令其辨認，刑事訴訟法第一百六十四條定有明文。稽之卷
內資料，原審受命法官於八十八年十月二十一日下午三時十分之刑事報到單批示「
調贓證」，書記官於同月二十五日開立調取扣押物條，嗣審判長於同年十二月二十一
日上午十時三十分之審理單內復批示「調贓證」，惟當日之審判筆錄並無提示證物之
記載，審判長當庭改期於八十九年一月十一日上午十時四十分續審，於刑事報到單內
仍批示「調贓證」，八十九年一月十一日審判期日，審判筆錄雖記載「對扣案變造陳
亞生之國民身分證、駕駛執照各一張及瓦斯噴霧器二支、尖刀一把﹖（提示）。」惟
該「提示」二字，書記官已將之刪除（見原審卷第三十、四十三、四十四、五十二、
六十四、六十九頁）。則上述屬證物之噴霧器二支、尖刀一支，似未於審判期日提示
被告，令其辨認，遽採為斷罪資料，依同法第三百七十九條第十款規定，其判決當然
違背法令。(二)、判決不適用法則或適用不當者，為違背法令。刑事訴訟法第三百七十
八條定有明文。本件被告所犯盜匪罪，懲治盜匪條例第五條第一項第一款有特別處罰
規定，且刑度較刑法為重，依特別法優於普通法之原則，自應適用該條例第五條第一
項第一款之特別規定，而無適用刑法第三百三十條第一項規定之餘地，原判決竟適用
刑法第三百三十條第一項規定論處被告罪刑，顯有判決適用法則不當之違法。檢察官
及被告上訴意旨各指摘原判決此部分不當，尚非全無理由，應認原判決此部分有撤銷
發回更審之原因。
據上論結，應依刑事訴訟法第三百九十七條、第四百零一條，判決如主文。
中      華      民      國    八十九    年      五      月    二十五    日
                              最高法院刑事第三庭
                                  審判長法官  陳  錫  奎
                                        法官  洪  清  江
                                        法官  吳  昆  仁
                                        法官  李  伯  道
                                        法官  陳  世  雄
      右正本證明與原本無異
                                              書  記  官
中      華      民      國    八十九    年      五      月     三十     日


司法院資訊處製作；財團法人民間司法改革基金會備份。
